【裁判字號】    96,訴,2271
【裁判日期】    970131
【裁判案由】    誣告等
【裁判全文】
臺灣板橋地方法院刑事判決              96年度訴字第2271號
公  訴  人  臺灣板橋地方法院檢察署檢察官
被      告  乙○○
                      之2
            甲○○○
            王至宜原名丙○○.
            戊○○
前列四人共同
選任辯護人  楊沛生律師
被      告  丁○○
                      之2
選任辯護人  李淑吟律師
上列被告等因誣告等案件，經檢察官提起公訴（96年度偵字第89
56號），本院判決如下：
    主  文
乙○○、戊○○、甲○○○、王至宜、丁○○均無罪。
    理  由
一、公訴意旨略以：被告甲○○○與辛○○係鄰居關係，因門外
    鞋櫃擺置問題素有怨隙，竟與被告乙○○、戊○○、丁○○
    、丙○○（現更名為王至宜）等人，明知被告甲○○○於民
    國94年2 月8 日16時許，在臺北縣永和市○○路22巷19弄6
    號10樓前，再因鞋櫃問題與辛○○、庚○○兄弟發生爭執，
    被告乙○○遂夥同被告戊○○、丁○○及3 名姓名年籍不詳
    之女子共同圍毆辛○○、庚○○2 人（被告乙○○、戊○○
    涉犯傷害部分因逾告訴期間另案為不起訴處分，丁○○涉犯
    傷害部分另案聲請簡易判決處刑），辛○○並未與庚○○徒
    手共同毆打乙○○、甲○○○及戊○○等人，亦無以球棒毀
    損甲○○○上址住處鐵門，僅因遭乙○○等人聯手毆打不得
    已而稍有出手抵擋之防衛行為，被告甲○○○、乙○○、戊○○竟意圖使他人受刑事處分，分別於94年8 月8 日、同年
    9 月2 日及同年9 月3 日，向本署檢察官及臺北縣政府警察
    局永和分局員警虛構「辛○○於上揭時地夥同一姓名年籍不
    詳之男子，由辛○○出手推倒甲○○○後，辛○○復與隨後
    趕來之乙○○互毆，另一男子則與戊○○互毆，致甲○○○
    受有左前臂擦傷、左後腦頭部外傷等傷害，戊○○受有頭部
    外傷、左臉部擦傷、胸部挫傷等傷害，乙○○則受有顏面部
    挫傷合併多處擦傷、右耳後擦傷、右手指擦傷等傷害，復於
    乙○○等人返回上址屋內後持球棒毀損上址住處鐵門」等事
    實，並對辛○○提出傷害、毀損告訴；另被告丁○○、丙○○則基於偽證之犯意，分別於95年2 月7 日、同年月9 日本
    署檢察官就上開案件偵訊時，就辛○○、庚○○於上揭時地
    是否涉及傷害、毀損罪嫌等與案情有重要關係之事項，被告
    丁○○於具結後偽稱：「伊有於上揭時地看見辛○○勒住乙○○的脖子並將之毆傷，另庚○○亦將戊○○夾於腋下出手
    毆打，且辛○○於伊和乙○○等人進入屋內後確有拿球棒」
    等語。被告丙○○於具結後則偽稱：伊於前開爭執時，看見
    甲○○○被人推倒在地，辛○○與戊○○先發生推擠，乙○○到了之後則與辛○○發生互毆，戊○○與另一男子發生互
    毆，並於鬥毆結束關門時聽到鐵棒敲門之聲音」等語，而為
    虛偽陳述。因認被告乙○○、戊○○、甲○○○三人所為涉
    犯刑法第169 條第1 項誣告罪嫌；被告丙○○、丁○○二人
    所為涉犯刑法第168 條偽證罪嫌等語。
二、按犯罪事實應依證據認定之，無證據不得認定犯罪事實；又
    不能證明被告犯罪者，應諭知無罪之判決，刑事訴訟法第15
    4 條第2 項、第301 條第1 項分別定有明文。又犯罪事實之
    認定，應憑真實之證據，倘證據是否真實尚欠明確，自難以
    擬制推測之方式，為其判斷之基礎；而認定犯罪事實之證據
    係指足以認定被告確有犯罪行為之積極證據而言，該項證據
    自須適合於被告犯罪事實之認定，始得採為斷罪之資料，最
    高法院53年著有臺上字第656 號、29年上字第3105號判例。
    且刑事訴訟上證明之資料，無論為直接或間接證據，均須達
    於通常一般之人均不致有所懷疑，而得確信其為真實之程度
    ，始得據為有罪之認定，若其關於被告是否犯罪之證明未能
    達此程度，而有合理懷疑之存在，致使無從形成有罪之確信
    ，根據「罪證有疑，利於被告」之證據法則，即不得遽為不
    利被告之認定，亦有最高法院76年度臺上字第4986號判例可
    稽。其以情況證據（即間接證據）斷罪時，尤須基於該證據
    在直接關係上所可證明之他項情況事實，本乎推理作用足以
    確證被告有罪，方為合法，不得徒憑主觀上之推想，將一般
    經驗有利被告之其他合理情況逕予排除，此觀諸最高法院32
    上字第67號判例意旨亦甚彰明。且告訴人之告訴，係以使被
    告受刑事追訴為目的，是其陳述是否與事實相符，仍應調查
    其他證據以資審認，最高法院52年臺上字第1300號判例明揭
    此旨。
三、證據能力：
(一)、被告乙○○等四人之辯護人辯稱：被告乙○○、戊○○、甲○○○、丁○○、丙○○於前案（臺灣板橋地方法院檢察署
    95年度偵字第1340號）警詢、偵查中之指述及證述；告訴人
    辛○○於偵查中之指述；證人己○○、庚○○於前案警詢、
    偵查、審判中之證述；證人丁劍鋒、蕭春林於偵查中之證述
    ，均為審判外之陳述，為傳聞證據，應無證據能力云云。查
    上開證人於警詢時之陳述，為被告以外之人於審判外之陳述
    ，依刑事訴訟法第159 條第1 項之規定，固無證據能力。然
    按告訴人不利之陳述得採為被告犯罪之證據，惟告訴人之陳
    述，本質上屬於「證人」，故告訴人之陳述是否可以採信，
    本應以證人之身份調查之，否則，其指訴並不具有證據能力
    ，審判者自不得採為判決之基礎，故檢察官偵查訊問時，應
    將告訴人以證人之身分加以具結，以擔保其證言之可信度，
    踐行此嚴格形式之要求，程序方為妥適。查證人即告訴人辛○○於偵查中之指訴，檢察官有以證人之身分令之具結作證
    ，依前開說明，告訴人辛○○於偵查中有關被告之陳述，依
    刑事訴訟法第158 條之3 具證據能力。至其餘證人於偵查中
    及前案審判中之證述，既有經具結作證，應有證據能力。
(二)、被告丁○○之辯護人為被告丁○○辯稱：告訴人辛○○於偵
    查中之證述，顯有不可信之情形，應無證據能力云云。查證
    人即告訴人辛○○於偵查中之指訴，檢察官有以證人之身分
    令之具結作證，且查無「顯有不可信之情況」，依前開說明
    ，告訴人辛○○於偵查中有關被告之陳述，依刑事訴訟法第
    158 條之3 具證據能力。
(三)、被告丁○○之辯護人為被告丁○○辯稱：被告丁○○於95年
    2 月7 日偵查中之筆錄，檢察官未依刑事訴訟法第181 條諭
    知被告丁○○，故不具有證據能力云云。查被告丁○○於前
    案偵查中之證述，檢察官係以證人之身分令之具結作證，且
    在該傷害案件中，被告丁○○並無何共犯關係，是被告丁○○於前案偵查中之證述內容，依刑事訴訟法第158 條之3 具
    證據能力。
(四)、被告丁○○之辯護人為被告丁○○辯稱：證人己○○、庚○○於警訊之證述，為傳聞無證據能力，於偵查中之證述，有
    顯不可信之情形，應無證據能力云云。查上開證人於警詢時
    之陳述，為被告以外之人於審判外之陳述，依刑事訴訟法第
    159 條第1 項之規定，固無證據能力。然於偵查中檢察官訊
    問時之言詞陳述，雖屬被告以外之人於審判外之言詞陳述，
    惟檢察官於偵訊前已踐行具結程序，此觀偵訊筆錄所載及所
    附證人結文甚明，合於法定要件，而上開證人係成年人，有
    完足之觀察、記憶及陳述能力，檢察官亦無任何違法取供情
    事，其所為之證述顯係出於自由意志，可信性極高，復查無
    「顯有不可信之情況」，依刑事訴訟法第159 條之1 第2 項
    規定，為傳聞證據之例外，有證據能力。
(五)、末按被告以外之人於審判外之陳述，雖不符前4 條之規定，
    而經當事人於審判程序同意作為證據，法院審酌該言詞陳述
    或書面陳述作成時之情況，認為適當者，亦得為證據。當事
    人或辯護人於法院調查證據時，知有第159 條第1 項不得為
    證據之情形，而未於言詞辯論終結前聲明異議者，視為有前
    項之同意。刑事訴訟法第159 條之5 定有明文。本案言詞辯
    論終結前，被告五人、辯護人及檢察官並未爭執被告以外之
    人於審判外之言詞及書面陳述（上述(一)至(四)除外），無證據
    能力，揆諸上開規定，應認被告五人、辯護人及檢察官已同
    意上開各該證據方法得作為證據，而本院審酌上開各該證據
    均非非法取得之證據，並無證據力明顯過低之情形，復經本
    院於審判期日就上開證據依法進行調查、辯論，依法自有證
    據能力，合先敘明。
四、被告乙○○、戊○○、甲○○○被訴誣告部分：
(一)、公訴人認被告乙○○、戊○○、甲○○○三人涉犯誣告犯行
    ，無非係以：被告乙○○、戊○○、甲○○○於前案（臺
    灣板橋地方法院檢察署95年度偵字第1340號）警詢、偵查中
    之指述；告訴人辛○○於偵查中之指述；證人己○○、
    庚○○於前案警詢、偵查、審判中之證述；證人丁劍鋒、
    蕭春林於偵查中之證述；本院95年度簡上字第755 號判決
    書1 份等為其論斷依據。
(二)、訊據被告乙○○、戊○○、甲○○○固坦承對告訴人辛○○
    、庚○○提出告訴，而指稱「辛○○於上揭時地夥同一姓名
    年籍不詳之男子，由辛○○出手推倒甲○○○後，辛○○復
    與隨後趕來之乙○○互毆，另一男子則與戊○○互毆，致甲○○○受有左前臂擦傷、左後腦頭部外傷等傷害，戊○○受
    有頭部外傷、左臉部擦傷、胸部挫傷等傷害，乙○○則受有
    顏面部挫傷合併多處擦傷、右耳後擦傷、右手指擦傷等傷害
    ，復於乙○○等人返回上址屋內後持球棒毀損上址住處鐵門
    」等語，惟堅決否認有被訴誣告之罪嫌，被告甲○○○、乙○○均辯稱：渠等確曾遭辛○○傷害，並有驗傷才報警，而
    房屋鐵門亦確有凹陷，有照片可證，渠等實無誣告告訴人辛○○等語；被告戊○○則以當日伊確遭一男子毆打，伊並受
    有傷害，始報警處理，並無故意誣告庚○○之意等語置辯。
(三)、又按誣告罪之成立以意圖他人受刑事處分或懲戒處分，而為
    虛偽之告訴告發報告者為要件。所謂虛偽係指明知無此事實
    故意捏造而言，若告訴人誤認有此事實或以為有此嫌疑，自
    不得指為虛偽，即難科以本罪。又誣告罪之成立，以告訴人
    所訴被訴人之事實必須完全出於虛構為要件，若有出於誤會
    或懷疑有此事實而為申告，以致不能證明其所訴之事實為真
    實，縱被訴人不負刑責，而告訴人本缺乏誣告之故意，亦難
    成立誣告罪名，此有最高法院40年臺上字第88號、44年臺上
    字第892 號判例意旨可資參照。
(四)、經查：
  被告乙○○、甲○○○二人與告訴人辛○○在前揭時地因鞋
    櫃擺置問題而發生爭執拉扯，被告戊○○於同日以遭一名男
    子毆打成傷為由，於94年9 月2 日及同年9 月3 日向臺北縣
    政府警察局永和分局司法警察報案，及於同年8 月8 日向臺
    灣板橋地方法院檢察署檢察官申告，經警追查後，查明該男
    子為庚○○，案經報告臺灣板橋地方法院檢察署檢察官偵查
    後，於95年6 月8 日以95年度偵字第13400 、13401 號提起
    公訴，復經本院於95年9 月15日以95年度簡字第3701號判處
    辛○○、庚○○共同傷害人之身體，各處罰金新臺幣3 萬元
    ，如易服勞役均以新臺幣2000元折算1 日，嗣告訴人辛○○
    、及證人庚○○提起上訴，經本院於96年4 月10日以95年度
    簡上字第755 號撤銷原判決，諭知辛○○、庚○○均無罪，
    嗣檢察官提出上訴，經臺灣高等法院於96年6 月22日以96年
    度上易字第1120號判決上訴駁回確定在案，有上開本院95年
    度簡字第3701號簡易判決、95年度簡上字第755 號判決書、
    臺灣高等法院96年度上易字第1120號判決書各1 份，及臺灣
    板橋地方法院檢察署94年8 月8 日詢問筆錄、臺北縣政府警
    察局永和分局94年9 月2 日、同年9 月3 日調查筆錄等附卷
    可憑，合先敘明。
  又關於上開爭執拉扯之經過，證人即被告之王周效蘭之孫女
    丁○○於94年度他字第5825號傷害案件95年2 月7 日偵查時
    曾具結證稱：聽到碰一聲，看見外婆扶著牆壁，又看到被告
    （即指辛○○、庚○○）兩人推伊弟弟，外婆擋在戊○○前
    面，伊就去抱著我外婆，當時被告兩人仍一直推，之後辛○○就直接出手勒住乙○○的脖子毆打他，戊○○就去拉辛○○的手，此時辛○○就將戊○○挾在腋下出手毆打，現場一
    片混亂，當時雙方都推倒在地，都有出手等語明確（見95年
    度簡上字第755 號刑事影印卷第118 頁）。
  另證人即被告乙○○之女兒丙○○於上開傷害案件95年2 月
    9 日偵查中亦具結證稱：看到奶奶倒在地上，表哥過去說為
    何推伊奶奶，被告（指庚○○）與戊○○起爭執，互相出手
    推對方，雙方互相推擠，推擠中又撞到奶奶，後來乙○○與
    辛○○打，戊○○與另外一個男生打，伊關門時有聽到敲門
    的聲音等語綦詳（見同上開影印卷第123 頁反面）。依上開
    證人丁○○、丙○○二人所述，被告乙○○、戊○○、甲○○○所陳有遭毆打等情，即非子虛，應非虛編，即難認被告
    三人之指訴有何捏造事實之情事。
  又證人即大樓保全丁劍鋒於偵查中固證稱：伊按乙○○那邊
    的門鈴，當時看到大門大致上是完好的並未被毀損，之後有
    4 、5 個女生先出面，他們均未受有明顯傷勢且衣著整齊，
    後來是警員進入屋內才將乙○○、戊○○2 人叫出來，該2
    人也是衣著整齊並未有明顯傷勢，後來經警員要求他們全部
    先去驗傷，伊就陪同辛○○兄弟及警員下樓去驗傷，不清楚
    乙○○等人有無去驗傷等語，核與證人即到場處理之警員蕭
    春林所證述情節大致相符（見96年度偵字第8956號偵查卷第
    103 至105 頁）。依上開證人所述，均稱被告乙○○、戊○○、王周效蘭未受有明顯傷勢，然依證人丁劍鋒、蕭春林所
    述亦非完全確定被告三人確未受傷，只稱未受明顯傷勢，況
    警員蕭春林亦叫全部在場之人去驗傷，另參以證人壬○○於
    偵查中亦證稱：接獲通報，稱有人打架，上去之後看到兩位
    劉先生在外面，有明顯外傷，另外一方在家中沒有出來，現
    場明顯凌亂，後來伊去按門鈴問發生何事，雙方皆稱遭對方
    毆打，伊查看雙方都有傷勢，伊就告知有受傷的要去驗傷，
    有提出告訴的就提出告訴等語（見同上開95年度簡上字第75
    5 號影印卷宗第136 頁反面）。查證人壬○○當時在場親見
    親聞，理應無甘冒偽證之危險而為迴護被告三人之詞，是證
    人壬○○所陳有利於被告三人之事實，應堪信實。職是，當
    時發生爭執雙方既皆均有稱遭對方毆打，且經警員壬○○查
    看雙方都有傷勢，並亦告知雙方均可提出傷害告訴，足認被
    告乙○○、戊○○、甲○○○與告訴人辛○○、證人庚○○
    在前揭時地發生爭執時，雙方確有因拉扯而生身體碰觸，而
    上開被告三人並因此而受有傷害，有診斷證明書3 紙可憑（
    見同上影印卷宗第23 7、238 頁），是被告三人因此而認辛○○兄弟有傷害之犯行而提出申告，尚非全然無因，實難認
    為被告三人之申告內容係故意虛構且完全出於憑空捏造。
  再者，依被告三人所提出之上開診斷證明書，被告戊○○部
    分記載：「頭部外傷、左臉部擦傷、胸部挫傷」，乙○○部
    分記載：「顏面部挫傷合併多處擦傷、右耳後擦傷、右手指
    擦傷」，另被告甲○○○則記載：「左前臂擦傷、左後腦頭
    部外傷」等語，確有部分外傷如胸部，右耳後、左後腦，從
    外觀正面看來，確實不會有明顯傷勢，另觀諸天主教耕莘醫
    院永和分院96年10月5 日耕永醫字第961041號函所檢附之病
    歷資料摘要，被告甲○○○部分記載「被人推頭撞到牆，後
    腦疼痛，左前臂擦傷，後腦痛疑似頭部外傷，病患主訴剛被
    打致... 」，被告乙○○亦記載「病患主訴剛被打致...」
    ，被告戊○○則記載「病患主訴被打致左臉、左胸... 」等
    語，且有病歷所附病患當時所拍照片4 紙可證，是依上開病
    歷資料固堪認被告乙○○、戊○○、甲○○○三人在與辛○○兄弟前揭時地發生爭執拉扯後，身體上固無遭毆打後之明
    顯傷勢，然由被告之上開病歷紀錄可知，其在案發當時顯有
    可能因雙方互有肢體碰觸衝突，而誤會或懷疑係遭辛○○兄
    弟毆打致有前開傷勢，要非無因。從而，實難僅因被告乙○○、戊○○、甲○○○三人身體上並無明顯傷勢，即遽認其
    申告內容係出於故意虛構。綜上各情參互以觀，對照上開證
    人壬○○、丙○○、丁○○於前案所證述之情節，足徵被告
    三人確實係因與告訴人辛○○兄弟因門外鞋櫃擺置問題引發
    衝突，並進而互有拉扯而造成被告三人有上開傷勢之結果，
    且被告甲○○○之鐵門亦有凹陷情形，有照片1 紙可憑（同
    上簡上案件影印卷第238 頁反面），職是，被告三人據此而
    提出傷害及毀損之告訴，即其申告之事實，並非完全出於憑
    空捏造，於此猶難稱被告三人有何誣告之故意，而無論係誤
    認告訴人兄弟有傷害之事實或以為告訴人有傷害之嫌疑，均
    尚不得依此推認被告三人係明知無該事實，故意捏造，而該
    當刑法第169 條第1 項之誣告罪。
(五)、綜上，公訴人所舉事證，尚有合理性之懷疑，無以確信被告
    乙○○、戊○○、甲○○○三人行為該當於誣告罪之構成要
    件，亦無其他積極證據證明被告乙○○、戊○○、甲○○○
    三人就告訴人辛○○及證人庚○○涉犯傷害罪嫌之申告內容
    確係故意虛構、憑空捏造，揆諸首開法條規定及判例意旨，
    本件核屬不能證明被告三人犯罪，根據「罪證有疑，利於被
    告」法則，應為有利於被告三人之認定，爰為被告乙○○、
    戊○○、甲○○○三人無罪之諭知，以昭審慎。
五、被告丙○○、丁○○被訴偽證部分：
(一)、公訴人認被告丙○○、丁○○涉有刑法第168 條之偽證罪嫌
    ，無非係以：被告丙○○、丁○○於前案（臺灣板橋地方
    法院檢察署95年度偵字第1340號）偵查中之證述；告訴人
    辛○○於偵查中之指述；證人己○○、庚○○於前案警詢
    、偵查、審判中之證述；證人丁劍鋒、蕭春林於偵查中之
    證述；本院95年度簡上字第755 號判決書1 份等為其論斷
    依據。
(二)、訊據被告丙○○、丁○○固坦承本件告訴人辛○○及證人庚○○所涉之傷害案件，渠等曾於臺灣板橋地方法院檢察署檢
    察官偵查時具結作證如95年2 月7 、9 日詢問筆錄所載內容
    之事實，惟始終堅詞否認有何偽證犯行，辯稱：渠等是根據
    事實而為證述，當時確實有看到雙方人馬互相拉扯，並無作
    偽證等語。
(三)、第按刑法第168 條規定證人依法作證時，必須對於案情有重
    要關係之事項，為虛偽之陳述，始負偽證罪之責任。所謂於
    案情有重要關係之事項，係指該事項之有無，足以影響於裁
    判之結果而言。蓋證人就此種事項為虛偽之陳述，則有使裁
    判陷於錯誤之危險，故以之為偽證罪而科以刑罰，苟其事項
    之有無，與裁判之結果無關，僅因其陳述虛偽，即對之科刑
    未免失之過酷，最高法院29年度上字第2341號判例參照。末
    刑法偽證罪，係以證人於案情有重要關係之事項，故意為虛
    偽之陳述為構成要件之一，而所謂「虛偽之陳述」，必須行
    為人以明知不實之事項，故為虛偽之陳述，始為相當；質言
    之，必須行為人主觀上明知反於其所見聞之事項，故意為不
    實之陳述而言，如上訴人就其聽聞而為證述，或因誤會或記
    憶不清而有所錯誤，因欠缺犯罪故意，均與故為虛偽陳述之
    犯罪構成要件有間，則不能本罪相繩，最高法院92年台上字
    第4895號判決參照。
(四)、本件被告丁○○、丙○○於95年2 月7 、9 日因臺灣板橋地
    方法院檢察署偵查94年度他字第5825號告訴人辛○○及證人
    庚○○所涉傷害本案被告乙○○、戊○○、甲○○○之傷害
    案件，以證人身分到庭結證而指稱如下述(五)所述之證詞
    ，有上開詢問筆錄影本附卷可稽（見93年度發查字第356 號
    偵查卷宗第28、29頁），揆諸上開說明，被告二人此部分所
    證稱，事涉告訴人辛○○及證人庚○○傷害案件之認定，於
    該傷害案件，顯係對案情有重要關係之事項，自屬無疑。承
    上項所述，被告於臺灣板橋地方法院檢察署94年度他字第58
    25號傷害案件偵查中具結後所為之證述，既屬對案情有重要
    關係之事項無訛，則本件亟須審究之核心問題，乃在被告丙○○、丁○○是否有故意為不實事項之陳述，至為顯然。
(五)、經查：
  被告甲○○○與辛○○係鄰居關係，因門外鞋櫃擺置問題素
    有怨隙，於94年2 月8 日16時許，在臺北縣永和市○○路22
    巷19弄6 號10樓前，再因鞋櫃問題與辛○○、庚○○兄弟發
    生爭執，辛○○與庚○○徒手共同毆打乙○○、甲○○○及
    戊○○等人之犯罪事實，前經本院於95年9 月15日以95年度
    簡字第3701號判決處辛○○、庚○○共同傷害人之身體，各
    處罰金新臺幣3 萬元，如易服勞役均以新臺幣2000元折算1
    日，嗣告訴人辛○○、及證人庚○○提起上訴，經本院於96
    年4 月10日以95年度簡上字第755 號撤銷原判決，而認被告
    丙○○、丁○○之證詞與被告乙○○、戊○○、甲○○○互
    有出入，委難盡信，惟未認定被告丙○○、丁○○係故意為
    虛偽之證言。
  雖被告丁○○於94年度他字第5825號傷害案件95年2 月7日
    偵查時曾具結證稱：「（問：94年2 月8 日16時，在保生路
    22巷19弄6 號10樓前，目睹何事？）當天我與弟弟戊○○在
    外婆王周效蘭打掃，後來聽到門口有推鞋櫃的聲音，我跟戊○○至門口查看，看到辛○○在推鞋櫃，我說為何推鞋櫃，
    我們就為鞋櫃的問題爭執後，我與戊○○就進門了，後來有
    人按門鈴，我外婆就出去，我有聽到講話聲，後來聲音越來
    越大，聽到碰一聲，我跟戊○○就去門口，看見我外婆扶著
    牆壁，我就去打110 及我舅舅乙○○，之後又到門口看，看
    到被告（即指辛○○、庚○○）兩人推我弟弟，外婆擋在戊○○前面，我就去抱著我外婆，當時被告兩人仍一直推，我
    就說我已報警，請被告不要再推，之後我舅舅乙○○從電梯
    出來，乙○○說你們是想欺負人？辛○○就直接出手勒住乙○○的脖子毆打他，戊○○就去拉辛○○的手，此時辛○○
    就將戊○○挾在腋下出手毆打，此時己○○也出來打乙○○
    ，我就去拉她，她就扯我頭髮，我也扯回去，現場一片混亂
    。（問：戊○○、乙○○有無出手？）當時雙方都推倒在地
    ，都有出手。（問：現場尚有誰？）丙○○有在場，她沒出
    門，是後來看我們摔倒才出來扶我們。（問：謝洺梓有無在
    場？）沒有。（問：妳有無對他們出手？）沒有。我只有拉
    己○○的頭髮。（問：有無其他意見或陳述？）我們進門後
    ，有看到辛○○拿棒球棍。」等語（見95年度簡上字第755
    號刑事影印卷第118 頁）。是被告所陳當時雙方都推倒在地
    ，都有出手等語，在當時現場一片混亂之情形下，自難期待
    被告丁○○能清楚辨知雙方拉扯之情形，從而被告丁○○所
    證述之情節，尚未違背常情事理，應非虛妄之詞。而被告甲○○○之鐵門亦確有凹陷之情形，有上開照片1 紙可憑，則
    被告丁○○所述有看到辛○○拿棒球棍，亦非全然不可置信
    。
  另被告丙○○於上開傷害案件95年2 月9 日偵查中亦具結證
    稱：「（問：94年2 月8 日下午4 時，人在何處？）在保生
    路家裡。（問：家裡有誰？）奶奶、表哥戊○○、我及丁○○。（問：當天發生何事？）有人按門鈴，聽到推鞋櫃的聲
    音，奶奶出去開門，我站在門口，看見辛○○跟一個男子，
    在說鞋櫃的事，我奶奶不想理他們就進來了，把門關上，我
    們進來後，又有人按門鈴，移鞋櫃，奶奶就出來，後來在屋
    內聽到碰撞的聲音，戊○○、丁○○就出門，我也在門口看
    到奶奶倒在地上，表哥過去說為何推我奶奶，被告（指庚○○）與戊○○起爭執，互相出手推對方，丁○○進來報警並
    通知乙○○來處理，乙○○住在附近，外面仍在吵，當時外
    面有戊○○及奶奶，丁○○與我站在門口，當時雙方仍在吵
    ，互相推擠，還沒有打起來，推擠中又撞到我奶奶。（問：
    辛○○太太在不在？）一開始沒有在外面，爭吵完大聲之後
    才開門出來。（問：乙○○出來後，發生何事？）他來之後
    看到被告（指辛○○）正在推擠戊○○，當時還沒打起來，
    乙○○說你們是欺負人嗎？雙方講一講就動手了，乙○○與
    辛○○打，戊○○與另外一個男生打。（問：之後？）我奶
    奶過去勸架，丁○○也過去拉開扭打的人，辛○○的太太也
    過去，丁○○拉著辛○○的太太，後來雙方也拉扯起來，持
    續扭打中。（問：有無聽到鐵棒的聲音？）關門時有聽到敲
    門的聲音。（問：有無看到對方受傷？）沒有注意。」等語
    明確（見同上開影印卷第123 頁反面）。是被告丙○○證稱
    看到乙○○與辛○○打，戊○○與另外一個男生打之動作等
    情，雖與上開本院95年度簡上字第755 號判決認定之事實不
    符，然而被告已陳明雙方拉扯起來，持續扭打乙節，因為當
    時在告訴人辛○○此方有二男一女，被告乙○○此方有二男
    三女，在眾多人集體衝突之情形下，則被告丙○○自可能無
    法精確描述扭打過程之細節，職此，自難以被告丙○○前述
    未明確之證詞，遽認伊所為結證，乃就親身見聞之事項，故
    意增刪匿飾，以蔽實情。
(六)、綜上所述，足認被告丙○○、丁○○上開所辯各節，誠非虛
    妄，應可信憑。本件尚無從依公訴人所提出之各項證據，而
    達於通常一般之人均不致有所懷疑，而得確信其為真實之程
    度，自不得以此遽入人罪。此外，復查無其他積極、具體確
    切之證據足資認定被告丙○○、丁○○涉有公訴人所指之偽
    證犯行，是因不能證明被告丙○○、丁○○犯罪，自應為無
    罪判決之諭知。
據上論斷，應依刑事訴訟法第301條第1項，判決如主文。
本件經檢察官馬中人到庭執行職務。
中    華    民    國    97    年    1     月    31    日
                  刑事第十八庭  審判長法  官  連育群
                                      法  官  王綽光
                                      法  官  吳幸娥
以上正本證明與原本無異
如不服本判決應於送達後10日內向本院提出上訴狀
                                      書記官  陳靜怡
中    華    民    國    97    年    1     月    31    日


司法院資訊處製作；財團法人民間司法改革基金會備份。
